臺灣士林地方法院民事判決
109年度訴字第435號
原      告  吳速真  
訴訟代理人  鐘耀盛律師
被      告  鄭貴治  
訴訟代理人  崔駿武律師
            施拔臣律師
上列當事人間請求損害賠償事件，原告於本院刑事庭108年度審
簡字第1034號傷害案件提起刑事附帶民事訴訟，經本院刑事庭以
108年度審附民字第331號裁定移送前來，本院於民國110年12月2
3日言詞辯論終結，判決如下：
    主  文
被告應給付原告新臺幣壹拾萬肆仟捌佰壹拾元及自民國一百零八
年九月十二日起至清償日止，按年息百分之五計算之利息。
訴訟費用由被告負擔百分之二，餘由原告負擔。
本判決得假執行。但被告如以新臺幣壹拾萬肆仟捌佰壹拾元為原
告預供擔保，得免為假執行。
原告其餘假執行之聲請駁回。
    事  實  及  理  由
壹、程序事項
　　按適用刑事簡易訴訟程序案件之附帶民事訴訟，經裁定移送
    民事庭者，應適用簡易程序，民國110年1月22日修正生效之
    民事訴訟法第427條第2項第12款定有明文。另按修正之民事
    訴訟法簡易訴訟程序，依本施行法第12條第10項公告施行後
    ，於修正前已繫屬之事件，其法院管轄權及審理程序依下列
    之規定：未經終局裁判者，適用修正後之規定，亦為民事訴
    訟施行法第4條之1第1款定有明文。本件原告主張遭被告傷
    害而受有損害，前經檢察官提起公訴，經本院刑事庭適用刑
    事簡易程序以108年度審簡字第1034號為被告有罪判決，並
    以108年度審附民字第331號裁定將刑事附帶民事訴訟移送本
    院民事庭，於上揭法律修正前即已繫屬本院，原適用通常程
    序審理，惟依上開民事訴訟法施行法第4條之1第1款規定，
    即應改行簡易程序，逕依簡易訴訟程序為審理，並經本院於
    110年12月23日辯論期日當庭諭知本件該改行簡易訴訟程序
    審理（見本院卷第442頁）並行言詞辯論終結，合先敘明。
貳、實體事項
一、原告起訴主張略以：
（一）兩造為鄰居，雙方因先前承租土地糾紛時有爭執，原告與
      其配偶即訴外人黃進登於108年1月11日14時20分許，前往
      被告位在新北市○○區○○○0段000○0號住處後方空地，與被告
      及被告女婿即訴外人陳力鵬發生口角，訴外人黃進登與陳力
      鵬互毆。而被告見原告手持手機錄影時，竟基於傷害之犯
      意，自後方以掃把攻原告頭部，原告見狀回頭抓住掃把，仍
      遭被告徒手毆擊多次（下稱系爭傷害行為），致原告受有
      左臉挫傷、左膝挫傷、右小腿表淺損傷、左上臂表淺損傷
      等傷害（下稱系爭傷害），且因系爭傷害行為，遭受精神
      恐懼，致受有雙相情緒障礙症及創傷症候群之痛苦。
（二）原告因系爭傷害而受有如下損害：
    1.原告因系爭傷害自108年1月11至同年5月21日，共計就診1
      0次，合計支出醫療費用共3,850元，
　　2.原告看診次數10次計，每次自位在新北市淡水區之住家至
      衛生福利部八里療養院（下稱八里療養院），單程車資含
      渡船費30元在內以60元計，合計支出1200元。
　　3.原告因系爭傷害行為，無法繼續從事之餐飲工作。而其現
      年51歲，依勞動基準法最低工資每月23,100元計，至65歲
      退休，尚有14年，依霍夫曼式計算14年1次請求給付3,764
      ,180元（計算式：23100×12×13.2793＝0000000）。
　　4.原告因系爭傷害為受有傷害，於108年1月11至淡水馬偕紀
      念醫院急診。而原告於108年1月29日至八里療養院診斷為
      雙相情緒憂鬱症，目前憂鬱症「發作」，因遭無故毆擊，
      診斷為「創傷後壓力症、急性」醫囑：目前憂鬱症惡化(
      哭泣、體重減輕、自殺想法)及急性壓力反應。原告於108
      年2月20日再度住院與急性壓力事件(遭無故甌毆擊)有關
      聯性。原告於108年4月18日至同年月30日再次住院，診斷
      仍為雙相情緒障礙症及受創傷後壓力症。原告於108年8月
      20日至八里療養院診治，醫囑「因前次被攻擊事件，目前
      雖規則門診治療，但仍有相關憂鬱症及創傷症候群之症狀
      ，宜持續休養，治療及避免相關壓力源」。是原告所受醫
      療及因而肇致精神上痛苦，且從事之餐飲工作無以為繼，
      請求2,000,000元之精神慰藉金。
（三）綜上所述，爰依民法第184條第1項前段、第193條第1項及
      第195條第1項前段規定，並聲明：1.被告應給付原告5,76
      9,230元及自刑事附帶民事起訴狀送達之翌日起至清償日
      止，按週年利率百分之5計算之利息。2.原告願供擔保，
      請准宣告假執行。
二、被告抗辯則略以：
（一）原告固因被告之行為致身體有多處損害，惟係因原告偕同
      訴外人黃進登主動侵入被告所有之新北市○○區○○路○段000
      ○0號後方之空地，進而發生口角爭執，且原告與其配偶黃
      進登此前經常且長期騷擾、辱罵被告，使被告痛苦不堪，
      於此次發生口角爭執時，終難忍受而出手反擊，故原告損
      害結果之發生，原告亦有過失責任，當有民法第217條與
      有過失規定之適用。
（二）原告提出醫療費用收據影本10紙，雖記載原告之姓名、看
      病之科別、時間及金額等，卻未載有任何可茲辨別係因系
      爭傷害行為所致醫療費用支出，難認原告所支付之全部醫
      療費用與被告之傷害行為有關聯，故原告主張醫療費用合
      計3,850元，並非有理。
（三）因原告所提出之醫療單據無法證明皆與被告之傷害行為有
      所關聯，故原告主張因看診致生10次交通往返費用，應由
      原告負舉證責任。
（四）被告雖因系爭傷害行為受有系爭傷害，惟被告否認此傷害
      行為會造成原告無法工作長達14年。況原告於108年9月4
      日仍能正常至小吃店工作，並無喪失工作能力。
（五）原告提出108年3月12日八里療養院診斷證明書醫囑記載內
      容可知原告急性壓力事件導致病情惡化時間為107年底，
      並非指系爭傷害行為。又原告之憂鬱症狀於87年間即已發
      生，有長期之憂鬱症病史，非因系爭傷害事件所致，且以
      原告所受系爭傷害及過程，且原告仍至其工作之小吃店正
      常上班，絲毫未有精神狀況不穩定及憂鬱症惡化外觀，顯
      見系爭傷害行為並無使原告憂鬱症狀惡化。原告所指此損
      害結果與系爭傷害行為損害之原因事實間，難認具備相當
      因果關係，原告請求200萬元之精神慰撫金，並無理由，
      且請求明顯金額過高。
（六）此外，原告及訴外人黃進登於事件過後迄今，亦以如張貼
      各種侮辱性之標語及噴漆、惡意將渠等所屬車輛擋在被告
      所有之新北市○○區○○路○段000○0號之鐵門門口、丟椅子至
      被告住所、向被告住所陽台潑灑灰盡、訴外人黃進登橫躺
      在被告經營之店家門口，造成被告經營店家之客人通行不
      便，以及其他諸多辱罵情況發生，皆造成被告生活痛苦不
      堪。綜上，並聲明：1.原告之訴駁回。2.如受不利之判決
      ，願供擔保請准宣告免為假執行。
三、本院之判斷
（一）原告主張：兩造為鄰居，雙方因先前承租土地糾紛時有爭
      執，原告與其配偶即訴外人黃進登於108年1月11日14時20
      分許，前往被告位在新北市○○區○○○0段000○0號住處後方空
      地，與被告及被告女婿即訴外人陳力鵬發生口角，訴外人
      黃進登與陳力鵬互毆。而被告見原告手持手機錄影時，竟基
      於傷害之犯意，自後方以掃把攻原告頭部，原告見狀回頭抓
      住掃把，仍遭被告徒手毆擊多次，致原告受有系爭傷害等
      情，業據原告提出臺灣士林地方檢察署檢察官108年度偵
      字第3494號起訴書、淡水馬偕醫院乙種診斷證明書為據（
      見本院刑事庭108年度審附民卷第331卷（下稱附民卷）第
      13至19、41頁），且為被告所不爭執，且被告亦因系爭傷
      害行為，經本院刑事庭以108年度審簡字第1034號刑事簡
      易判決判處拘役50日等情，有該刑事簡易判決書1件（見
      本院卷第12至16頁）在卷可按，復有刑事卷證可稽，堪信
      為真實。
（二）被告抗辯：系爭傷害行為之發生，原告與有過失云云，惟
      本件雖因兩造及訴外人黃進登與陳力鵬在被告位在新北市○○
      區○○○0段000○0號住處後方空地互毆。被告見原告手持手
      機錄影時，而發生系爭傷害行為，足見被告並非為免原告
      進入該地所為，且無論先前兩造間有何過節，誰對誰錯，
      對於過去的是非，被告當場均不應以傷害行為作為回應，
      被告如認先前其權益有所損害，亦應以正當法律途徑主張
      解決，是被告抗辯系爭傷害行為之發生，原告與有過失云
      云，並非可採。
（三）按因故意或過失，不法侵害他人之權利者，負損害賠償責
      任；又不法侵害他人之身體或健康者，對於被害人因此喪
      失或減少勞動能力或增加生活上之需要時，應負損害賠償
      責任；不法侵害他人之身體、健康、名譽、自由、信用、
      隱私、貞操，或不法侵害其他人格法益而情節重大者，被
      害人雖非財產上之損害，亦得請求賠償相當之金額。民法
      第184條第1項前段、民法第193條第1項、第195條第1項前
      段分別定有明定。則被告所為系爭傷害行為為不法行為，
      而造成原告受有系爭傷害，侵害原告身體、健康之權利，
      當已對原告構成侵權行為，自應負損害賠償責任，以下分
      別審究原告各項請求：
    1.原告主張因系爭傷害行為受有系爭傷害，因而支出醫藥費
      費用共計3,850元，並提出淡水馬偕紀念醫院醫療費用收
      據4紙、八里療養院醫療費用收據8紙為據（見附民卷第23
      至39頁）。被告雖抗辯：原告所支付之全部醫療費用與被
      告之傷害行為有關聯云云，經查：
　　⑴就淡水馬偕紀念醫院醫療費用收據4紙，判斷如下：
    ①依原告所提淡水馬偕紀念醫院108年1月11日醫療費用收據2
      紙上，均記載科別為外科且就診日期即為原告受有系爭傷
      害之當日，且系爭傷害外傷，是足以認定該2紙費用收據
      之醫療費用與系爭傷害相關。
　　②依淡水馬偕紀念醫院110年2月10日函覆本院稱略以：病人
      （應指原告，下同）108年1月14日至骨科門診，主訴於10
      8年1月11日開始右肩疼痛，下背痛併延伸至下肢好幾個月
      ，診斷為第4、第5腰椎滑脫、腰椎退化性脊椎炎、左側沾
      黏性肩關節囊炎等情（見本院卷第228頁），足見該次門
      診所診療之事項與系爭傷害無關。
　　③依淡水馬偕紀念醫院110年2月10日函覆本院稱略以：原告
      於108年1月21日至骨科返診時，主訴於108年1月11日曾至
      該院急診求診，被人用掃帚打，現左臉腫痛、耳朵脹痛、
      下背疼痛。診斷其中多一項右側肩膀挫傷，應該與108年1
      月11日來急診就醫有關連等情（見本院卷第228頁），足
      見該次門診所診療之事項與系爭傷害相關。
　　⑵就八里療養院醫療費用收據8紙，判斷如下：　
　　①依據八里療養院110年2月9日回函所附醫師回覆單略以：病
      人（應指原告，下同）過去返診期間症狀大致穩定且可擔
      任餐飲店老闆娘工作，已20多年未再住院，但於108年1月
      11日攻擊事件後，108年1月29日門診經會談發現有憂鬱症
      狀惡化及急性壓力反應，故於醫學上可推論兩者有相關性
      ；病人過去長期之雙相情緒障礙因固定返診及服藥已逾20
      多年未再住院，但於此一承租糾紛相關之壓力事件發生後
      ，狀況逐漸惡化且於遭攻擊後出現過去未有之急性壓力及
      創傷反應，故於醫學上可推論導致病人住院之主因為承租
      糾紛相關壓力事件。108年2月22日以及同年4月30日之收
      據，為病人住院費用，住院主因為病人症狀惡化，情緒低
      落，並且有自傷意念而住院治療。兩次住院治療和病人於
      107年底（日期為病人和先生於會談時的描述，實際日期
      為107年底或108年初，需要有其他客觀資訊佐證）遭遇創
      傷事件（根據病人以及家屬描述，主要之創傷事件為遭受
      到鄰居威脅和毆打）後所導致之創傷後壓力症候群有關等
      情（見本院卷第216頁）。足見被告雖抗辯：原告之憂鬱
      症狀於87年間即已發生，有長期之憂鬱症病史等情，但依
      上揭醫療診斷，以足以認定系爭傷害行為導致原告急性壓
      力及創傷反應，進而其憂鬱症狀惡化及急性壓力反應。並
      參酌八里療養院110年12月6日函稱略以：目前原告仍持續
      至本院就診，原告仍有創傷後壓力症候群症狀，並未達復
      原穩定期等情（見本院卷第426頁）。足認原告上揭八里
      療養院醫療費用收據8紙所載之醫療費用支出均與本件傷
      害行為相關。
　　②被告抗辯依原告所提出八里療養院108年3月12日診斷證明
      書記載，係於107年年底因急性壓力事件導致病情惡化及
      急性壓力症狀及自殺意念等，足見此急性壓力事件並非系
      爭傷害行為等情，惟依據八里療養院110年2月9日回函所
      附醫師回覆單略以：該診斷證明書上之筆誤，係指如壓力
      事件侷限於該攻擊事件，則確實門診醫師將病人於107年
      底遭遇之承租糾紛及108年初之傷勢因兩者均為同一事件
      的相關發展及日期接近所導致之筆誤（見本院卷第216頁
      ），並參酌以上醫生回覆單之意見，系爭傷害行為確實與
      原告憂鬱症狀惡化及急性壓力反應相關，是被告上揭所辯
      ，無法採為有利被告之認定。
　　⑶綜上，依據原告所提出淡水馬偕紀念醫院108年1月11日、1
      08年1月21日醫療費用收據共3紙及八里療養院醫療費用收
      據8紙（見附民卷第23、24頁下方、27至39頁），醫療費
      用之總金額為4,700元，而原告僅主張3,850元，是原告主
      張受有支出醫療費用3,850元之損害，即為有理由。
　　2.原告看診次數10次計，每次自位在新北市淡水區之住家至
      八里療養院，單程車資含渡船費30元在內以60元計，合計
      支出1200元等情，為被告所否認，惟以原告所提出八里療
      養院醫療費用收據8紙（見附民卷第27至39頁），可見原
      告確實於108年1月29日、2月18日、2月22日、2月26日、3
      月12日、4月30日、5月21日分別至八里療養院門診或住院
      ，並參以本院所調取原告於八里療養院之病歷（見病歷卷
      第219頁），可見原告108年9月24日起至同年10月21日止
      ，亦曾至八里療養院住院，是足以認定原告有因系爭傷害
      行為而往返八里療養院接受治療共8次。而於告主張每次
      自淡水住處往返八里療養院需交通費用含渡輪費用合計12
      0元，為被告所不爭執（見本院卷第123頁），是原告主張
      因至八里療養院接受治療支出交通費用960元（計算式：1
      20×8＝960），為有理由，應予准許。逾此範圍主張，尚難
      認有理由。
　　3.原告主張其因系爭傷害行為，無法繼續從事之餐飲工作。
      受有工作損失3,764,180元等情，為被告所否認。惟以原
      告所受有系爭傷害之傷勢而言，尚難認原告因系爭傷害而
      有無法從事原有餐飲工作之情形，且此部分原告亦未提出
      其他證據證明。又本院經原告之聲請，囑託臺灣大學醫學
      院附設醫院（下稱臺大醫院）鑑定原告有無勞動力減損及
      其比例，經臺大醫院回覆：因法院所提供資料（即原告病
      歷資料）尚無法釐清原告目前症狀穩定與否，如經原診治
      醫院評估確認原告各疾患已屬穩定，再送評估等情，此有
      臺大醫院110年9月2日函附回復意見表可按（見本院卷第3
      80頁）。並參酌八里療養院110年12月6日函稱略以：目前
      原告仍持續至本院就診，原告仍有創傷後壓力症候群症狀
      ，並未達復原穩定期等情（見本院卷第426頁），故現無
      法以醫學鑑定方式確認原告是否因系爭傷害行為而受有勞
      動力之減損。再者，依上揭臺大醫院回函所附回復意見表
      亦稱：另原告過去已有精神醫療病史，本院無法評估事故
      與勞動能力減損之因果關係（見本院卷第380頁），則顯
      見即使原告因系爭傷害行為致其原有憂鬱症狀惡化，但因
      原告先前即有該精神病史，顯難認原告勞動力是否減損與
      系爭傷害有關連性存在。再者，依據被告所抗辯：原告於
      108年9月4日仍至其工作之小吃店正常上班，並提出被證8
      號照片（見本院卷第66至68頁）為據；又被告提出原告於
      110年3月17日於其經營淡水小吃店工作之照片及影像（見
      本院卷第278至280頁），主張原告完全能正常工作及順暢
      應答等情，而原告並未否認其有至小吃店工作情形（見本
      院卷第290頁），則於告主張其因系爭傷害行為而喪失工
      作能力，顯然可疑，難以遽信。綜上調查結果，尚無法認
      定原告主張其因系爭傷害行為而完全喪失勞動能力或有勞
      動力之減損等情為可採。是原告主張受有3,764,180元工
      作損失，即難認有理由。
    4.按不法侵害他人之人格權，被害人受有非財產上損害，請
      求加害人賠償相當金額之慰撫金時，法院對於慰撫金之量
      定，應斟酌實際加害情形、所造成之影響、被害人痛苦之
      程度、兩造之身分地位經濟情形及其他各種狀況，以核定
      相當之數額（最高法院47年度台上字第1221號、51年度台
      上字第223號判例意旨參照）。查原告因被告之系爭傷害
      行為受有系爭傷害，並致原告原罹患憂鬱症狀惡化及急性
      壓力反應，自受有相當之精神及身心上之痛苦，其據以向
      被告請求賠償精神慰撫金，自屬有據。本院審酌，原告學
      歷係高中畢業，從事餐飲業，家庭經濟小康；而被告學歷
      係國中畢業，目前無業，家庭經濟小康等情，業據兩造於
      警詢中陳明（見臺灣士林地方檢察署108年度偵字第3494
      號卷第25、19頁），而兩造106年度至108年度各類所得及
      財產狀況，復經本院依職權調取稅務電子閘門財產所得調
      件明細表附於限制閱覽卷內可參。復參酌被告所為侵權行
      為態樣、主觀上故意，及原告因而受有系爭傷害所帶來之
      疼痛，及致原告原罹患憂鬱症狀惡化及急性壓力反應，因
      而所受精神上之痛苦程度等一切情狀，認原告請求被告給
      付非財產上之損害2,000,000元，核屬過高，應以100,000
      元為相當，逾此部分之請求，尚難認有理由。
    5.綜上，原告因系爭事故所受損害之金額合計為104,810元 
        （計算式：3,850＋960＋100,000＝104,810），是原告   
      請求被告給付104,810元，為有理由；其逾此部分之主   
      張，為無理由。
    6.被告抗辯：原告及訴外人黃進登於事件過後迄今，亦以如
      張貼各種侮辱性之標語及噴漆、惡意將渠等所屬車輛擋在
      被告所有之新北市○○區○○路○段000○0號之鐵門門口、丟椅
      子至被告住所、向被告住所陽台潑灑灰盡、訴外人黃進登
      橫躺在被告經營之店家門口，造成被告經營店家之客人通
      行不便，以及其他諸多辱罵情況發生，皆造成被告生活痛
      苦不堪等情，惟此與系爭傷害行為並無直接關連，尚難採
      為對被告有利之認定，附此指明。
四、按給付無確定期限者，債務人於債權人得請求給付時，經其
    催告而未為給付，自受催告時起，負遲延責任，其經債權人
    起訴而送達訴狀，或依督促程序送達支付命令，或為其他相
    類之行為者，與催告有同一之效力；遲延之債務，以支付金
    錢為標的者，債權人得請求依法定利率計算之遲延利息；應
    付利息之債務，其利率未經約定，亦無法律可據者，週年利
    率為百分之五，民法第229條第2項、第233條第1項前段、第
    203條分別定有明文。本件原告請求被告賠償上開金額，以
    支付金錢為標的，無確定期限，又未約定利率，則其請求自
    本件刑事附帶民事起訴狀繕本送達之翌日即108年9月12日起
    （送達證書見附民卷第53頁）至清償日止，按週年利率5%計
    算之利息，即屬有據。
五、綜上所述，原告本於侵權行為法律關係，請求被告賠償原告
    104,810元，及自108年9月12日起算之法定利息，為有理由
    ，應予准許。原告逾此範圍之請求，為無理由，應予駁回。
六、本判決主文第1項係就民事訴訟法第427條第2項第12款適用
    簡易程序所為被告敗訴判決，依同法第389條第1項第3款規
    定，應依職權宣告假執行。並依被告聲請宣告被告得為原告
    供擔保，免為假執行。至原告敗訴部分，其假執行之聲請失
    所附麗，應予駁回。
七、本件事證已臻明確，兩造其餘攻擊防禦方法及證據，核均與
    本件判決結果不生影響，爰不逐一論列，併此敘明。
八、據上論結，本件原告之訴為一部有理由，一部無理由，爰依
    民事訴訟法第389條第1項第3款、第392條第2項，判決如主
    文。
中　　華　　民　　國　　110 　年　　12　　月　　30　　日
                  民事第二庭  法  官  方鴻愷
以上正本係照原本作成。
如對本判決上訴須於判決送達後 20 日內向本院提出上訴狀。如
委任律師提起上訴者，應一併繳納上訴審裁判費。
中　　華　　民　　國　　110 　年　　12　　月　　30　　日
                              書記官  陳紀元